【裁判字號】    99,上訴,1628
【裁判日期】    990823
【裁判案由】    毒品危害防制條例
【裁判全文】
臺灣高等法院刑事判決                99年度上訴字第1628號
上  訴  人
即  被  告  甲○○
上列上訴人因違反毒品危害防制條例案件，不服臺灣士林地方法
院99年度審訴字第51號，中華民國99年2月26日第一審判決（起
訴案號：臺灣士林地方法院檢察署98年度毒偵字第1496號），提
起上訴，本院判決如下：
    主  文
上訴駁回。
    理  由
一、依刑事訴訟法第350條、第361條、第362條、第367條規定，
    不服地方法院之第一審判決而上訴者，須提出上訴書狀，並
    應敘明具體理由，為上訴必備之程式；其所提出之書狀未敘
    述上訴理由，或僅曾以言詞陳述上訴理由者，均應於上述期
    間屆滿後20日內補提理由書於第一審法院。第一審法院經形
    式審查，認逾期未補提上訴理由者，應定期間先命補正；逾
    期未補正者，為上訴不合法律上之程式，應以裁定駁回。倘
    已提出上訴理由，但所提非屬具體理由者，則由第二審法院
    以上訴不合法律上之程式，判決駁回。而所謂具體理由，必
    係依據卷內既有訴訟資料或提出新事證，指摘或表明第一審
    判決有何採證認事、用法或量刑等足以影響判決本旨之不當
    或違法，而構成應予撤銷之具體事由，始克當之；倘僅泛言
    原判決認定事實錯誤、違背法令、量刑失之過重或過輕，而
    未依上揭意旨指出具體事由，或形式上雖已指出具體事由，
    然該事由縱使屬實，亦不足以認為原判決有何不當或違法者
    ，皆難謂係具體理由，俾與第二審上訴制度旨在請求第二審
    法院撤銷、變更第一審不當或違法之判決，以實現個案救濟
    之立法目的相契合，並節制濫行上訴（最高法院97年度台上
    字第892號判決參照）。是上訴人之上訴書狀，雖有敘述上
    訴理由，惟並未具體敘述第一審判決有上述違法、不當情形
    ，或形式上雖已指出具體事由，然該事由縱使屬實，亦不足
    以認為原判決有何不當或違法者，即與未敘述具體理由無異
    ，其所為上訴，即不符合上訴之法定要件。
二、上訴人即被告甲○○上訴狀理由略以：伊於遭警查獲時間，
    亦接受國軍北投醫院「美沙冬替代性治療」，並非「不知悛
    悔」之人；且伊於查獲前已進行「美沙冬替代性治療」，應
    有毒品危害防制條例第21條第2項之適用；又伊長期為精神
    官能之情緒性問題所苦，致戒除毒害之努力須付出更高於一
    般之努力，絕非原審所稱戒除毒品之決心不堅，確有可憫恕
    之情，請予以從輕發落云云。
三、查本案原審判決以被告甲○○於審理中坦承不諱（見原審卷
    第21頁、第23頁），而被告為警查獲後所採集之尿液檢體，
    經送臺灣尖端先進生技醫藥股份有限公司以酵素免疫分析法
    初驗後，再以氣相層析質譜儀法複驗結果尿液呈嗎啡（即施
    用海洛因之代謝物）陽性反應，有臺北市政府警察局偵辦毒
    品案件尿液檢體委驗單影本（編號：024215號）及該公司於
    98 年7月29日出具之濫用藥物檢驗報告各1紙附卷可稽（見
    98年毒偵字第1496號卷第17頁至第19頁）；並有被告自承其
    所有供施用海洛因所用之注射針筒2支扣案可憑。認被告自
    白與事實相符，被告犯行堪以認定。又被告有前科之素行，
    其因施用毒品犯行，經裁定送觀察、勒戒、強制戒治，被告
    於強制戒治執行完畢釋放後5年內，再犯本案施用第一級毒
    品犯行，公訴人提起公訴，於法並無不合。核被告甲○○所
    為，係犯毒品危害防制條例第10條第1項之施用第一級毒品
    罪，其持有第一級毒品海洛因進而施用，持有毒品之行為為
    施用毒品之當然手段，不另論以持有毒品罪。又被告於有期
    徒刑執行完畢後5年內，故意再犯本案有期徒刑以上之罪，
    為累犯，應依刑法第47條第1項之規定加重其刑。並審酌被
    告曾因施用毒品犯行而送觀察、勒戒及強制戒治，仍不知悛
    悔，復再施用第一級毒品，顯見其戒絕毒品之決心不堅，惟
    念其施用毒品乃戕害自己身心健康，尚未危及他人，且犯後
    坦承犯行，態度良好，且本次施用毒品犯行僅有1次，並其
    犯罪之動機、目的、智識程度等一切情狀，量處有期徒刑7
    月之刑。並敘明公訴人具體求處有期徒刑8月，惟斟酌前開
    事項，認公訴人所求刑度尚嫌過重。扣案之注射針筒2支，
    係被告所有供本案犯罪所用之物，爰依刑法第38條第1項第2
    款之規定，宣告沒收。核其認事用法並無違誤，量刑亦稱妥
    適。
四、被告上訴意旨以：（一）伊於遭警查獲前，已接受國軍北投
    醫院「美沙冬替代性治療」，本件有違毒品危害防制條例第
    21條第2項之適用云云。惟按毒品危害防制條例第21條第2項
    規定：依前項規定治療中經查獲之被告應由檢察官為不起訴
    處分，但以一次為限。所稱「依前項規定治療中經查獲」，
    係指依該條第1項規定，犯同條例第10條之罪者，於犯罪未
    發覺前，即自動向行政院衛生署指定之醫療機構請求治療，
    而於治療中始經查獲該項未發覺之犯罪而言；至於治療中再
    犯施用毒品之罪經查獲者，則不包括在內（最高法院98年度
    台上字第2735號判決要旨參照）。經查，本件被告固自97年
    1 月4日起至國軍北投醫院附設民眾診療服務處接受美沙冬
    治療，有被告所提該院99年3月9日診斷證明書在卷可稽（附
    於本院卷），惟本件係被告於治療中98年7月11日再度施用
    第一級毒品，經警查獲，乃屬治療中再犯施用毒品之罪，依
    上開說明，自無毒品危害防制條例第21條第2項之適用，上
    訴意旨上開主張，自不可採。（二）上訴人又稱：伊接受國
    軍北投醫院「美沙冬替代性治療」，並非「不知悛悔」之人
    ，且伊長期為精神官能之情緒性問題所苦，致戒除毒害之努
    力須付出更高於一般之努力，絕非戒除毒品之決心不堅，確
    有可憫恕之情，請予以從輕發落云云。惟按刑法第59條之酌
    量減輕其刑，必於犯罪之情狀，在客觀上足以引起一般同情
    ，認為即予宣告法定最低度刑期，猶嫌過重者，始有其適用
    。且量刑之輕重，乃實體法上賦予法院得為自由裁量之事項
    ，倘已斟酌刑法第57條各款所列情狀，而未逾越法定刑度，
    或濫用其權限，即不能任意指為違法。查被告所犯施用第一
    級毒品海洛因犯行，為法定本刑6月以上5年以下有期徒刑之
    罪，被告前已有違反毒品危害防制條例等前科，並構成累犯
    ，原審就上開之罪判處有期徒刑7月，並未逾越法定刑度範
    圍，尚難謂過重，自不得任意指為違法；且被告前因施用毒
    品，經送觀察勒戒及強制戒治，仍未戒除，復犯本件施用毒
    品犯行，客觀上難認有足以引起一般同情而可憫恕。是上訴
    人上訴所辯，均無可採。
五、綜上，上訴人所述，不足以認為原判決有何不當或違法者，
    即與未敘述具體理由無異，其所為上訴，即不符合上訴之法
    定要件，爰不經言詞辯論予以駁回。
六、據上論斷，應依刑事訴訟法第367條前段、第372條，判決如
    主文。
中    華    民    國    99    年    8     月    23    日
                  刑事第六庭審判長法  官  郭豫珍
                                  法  官  何信慶
                                  法  官  吳淑惠
以上正本證明與原本無異。
如不服本判決，應於收受送達後10日內向本院提出上訴書狀，其
未敘述上訴之理由者並得於提起上訴後10日內向本院補提理由書
（均須按他造當事人之人數附繕本）「切勿逕送上級法院」。
                                  書記官  陳雅加
中    華    民    國    99    年    8     月    23    日

司法院資訊處製作；財團法人民間司法改革基金會備份。
